---
title: ""
author: ""
format:
  html:
    toc: true
    toc-expand: true
    toc-depth: 4
    toc-location: left
    number-sections: true
    self-contained: true
    code-fold: true
    output-file: "ESM"
editor_options: 
  chunk_output_type: console
execute: 
  warning: false
  message: false
  echo: true
---

# Project Setup

```{r}
#| label:  setup

source('https://inkaverse.com/setup.r')
```

# Data import

```{r}
gs <- "https://docs.google.com/spreadsheets/d/1yDuJLxNZwMRxx1jYKPNnRWNdjNqLKlji3REGgtorRnI/edit?gid=1816154194#gid=1816154194" %>% 
  as_sheets_id()

fb <- gs %>% 
  range_read(ss = .,sheet = "fb")
```

#Analisis de datos

1. Hacer mi diseño experimental
2. colocar datos 
3. Importar los datos
4. Identificar los modelos estadísticos
5. Analsiis de varianza(ANOVA o ANVA)
6. Prueba de comparacion de medias
7. Graficar

#altura de planta a los 90 dias
DCA
$$y= \mu + Tratamiento + e$$

DBCA
$$y = \mu + Tratamiento + bloque + e$$
$$alt\_90d = \mu +enm\_mic + planta + enm\_mic*planta + bloque + e$$
## anova
```{r}
md1 <- aov(formula = alt_90d ~ block + enm_mic + planta + enm_mic * planta, data = fb )

anova(md1)
```

```{r}
md <- aov(formula = alt_90d ~ block + enm_mic, data = fb )

anova(md)
```

utilizando el objeto md1 hacer la comparacion de medias de enm_mic por Planta usando el paquete emmeans e incluir la letras de significacia 

Usando el modelo md hacer la comparación de medias de enm_mic con el paquete emmeans e incluir las letras de significancia.
```{r}
library(emmeans)

# comparaciones de medias para enm_mic con modelo md
em_md <- emmeans(md, ~ enm_mic)
cld_md <- cld(em_md, Letters = letters)

# gráfico de barras con letras de significancia
library(ggplot2)

ggplot(cld_md, aes(x = enm_mic, y = emmean, fill = block)) +
  geom_col(position = position_dodge(width = 0.9)) +
  geom_text(aes(label = .group), vjust = -0.5,
            position = position_dodge(width = 0.9), size = 3) +
  labs(x = "Enm_mic", y = "Mean altitude (90 d)", fill = "Block") +
  theme_minimal() +
  theme(axis.text.x = element_text(angle = 45, hjust = 1))


```


`
```{r}
str(fb)
```

## grafico 
usando el objeto em hacer un grafico de barras usando ggplot2  donde en el eje x este los enm_mic agrupados por planta e incluir significacia 

```{r}
library(ggplot2)
library(dplyr)

cld_df <- cld(em, Letters = letters, adjust = "tukey") %>% as.data.frame()

ggplot(cld_df, aes(x = enm_mic, y = emmean, fill = planta)) +
geom_col(position = position_dodge(width = 0.9)) +
geom_text(aes(label = .group), vjust = -0.5,
position = position_dodge(width = 0.9), size = 3) +
labs(x = "Enm_mic", y = "Mean altitude (90 d)", fill = "Planta") +
theme_minimal() +
theme(axis.text.x = element_text(angle = 45, hjust = 1))

```

```



l

```


```

```


